臺灣高等法院臺南分院刑事判決　　　　　　　九十年度上易字第一九七號　　　Ｃ
　　　上　訴　人　臺灣臺南地方法院檢察署檢察官
　　　被　　　告　乙　○　○
　　　選任辯護人　蔡　淑　文
　　　被　　　告　甲　○　○
　　　選任辯護人　何　建　宏
　　　被　　　告　丁　○　○
　　　選任辯護人　黃　正　彥　律師
右上訴人因被告背信等案件，不服臺灣臺南地方法院八十八年度易字第二一二三號中
華民國八十九年十二月二十七日第一審判決（起訴案號：臺灣臺南地方法院檢察署八
十七年度偵字第三八二七號），提起上訴，本院判決如左：
      主      文
原判決撤銷。
乙○○、甲○○、丁○○均無罪。
      理      由
一、公訴意旨略以：乙○○原為永昌建設開發股份有限公司（以下簡稱永昌公司）之
    總經理，為永昌公司實際負責業務之人，甲○○為該公司之財務經理，為受永昌
    公司委託處理公司業務之人，均有為公司謀取利益之義務。民國（下同）八十六
    年初，己○○所經營之穩達建設有限公司（以下簡稱穩達公司）於坐落台南縣新
    市鄉○○段一一九三號、一一九三─四二號至一一九三─八十號等四十筆土地上
    興建「新市黃金城」計三十八戶透天店鋪，上開房屋興建至三樓結構體完成時，
    穩達公司發生財力困難，無法繼續施工，時丁○○與穩達公司負責人己○○接洽
    表示可代為介紹由乙○○負責實際經營事務之永昌公司接手，永昌公司與穩達公
    司遂於八十六年四月十五日訂立協議書，約定三十八戶房屋未完工程由永昌公司
    承攬接續承做，其利潤為新台幣（下同）一千五百萬元，先代墊工程費用七千零
    五十萬元，支付保證金一千萬元及代繳之利息、增值稅、契稅等五百萬元，總計
    一億零五十萬元，永昌公司並承受穩達公司原來土地貸款五千五百萬元貸款，穩
    達公司則將四十筆土地信託移轉至永昌公司名下，並將三十八戶房屋起造人變更
    為永昌公司名義，作為擔保，穩達公司再與永昌公司立有完工後由穩達公司買回
    之約定，未來於三十八戶房屋工事完畢，穩達公司依約須提供三十八戶房屋之登
    記名義人，由永昌公司以上開房屋向銀行貸款，永昌公司由房屋貸款中取回其應
    得款項後，便應將該批房屋依穩達公司之要求移轉登記予穩達公司指定之人，仍
    由穩達公司處理房屋之出售事宜。雙方預定於簽約後四個月內全部完工，再由穩
    達公司提供三十八戶購屋戶由永昌公司負責向銀行辦理融資，永昌公司再自融資
    所得款項中取回其前述應得之一億零五十萬元，並自融資款項中取出五千五百萬
    元清償原來之土地貸款，剩餘之貸款金額則歸穩達公司所有。另永昌公司為取得
    更大擔保，要求穩達公司再與永昌公司簽訂土地買賣契約、房屋買賣契約及預定
    不動產買賣契約書，俾方便永昌公司內部記帳，且能先代穩達公司墊支費用，惟
    因三十八戶房屋興建完成後，仍應歸穩達公司所有，又簽訂預定買賣契約書，由
    穩達公司向永昌公司買回三十八戶房屋及土地。於此交易中，乙○○及甲○○等
    理應為永昌公司謀取最大利益，乃竟意圖為自己不法利益，與丁○○基於共同犯
    意聯絡，違背永昌公司之委託，經由丁○○與己○○達成協議，於己○○提出之
    新台幣（下同）二千五百萬元利潤中，以一千五百萬元作為永昌公司接手「新市
    黃金城」之所得利潤，再由永昌公司所取得之一千五百萬元利潤中提出二百萬元
    作為丁○○之仲介費用，另由乙○○等私下取得一千萬元之利益，此部分預定由
    丁○○販售「新市黃金城」Ａ２６及Ａ２７兩戶後取得之價金抵付，致生損害於
    永昌公司之利益。而丁○○、甲○○及乙○○既收受穩達公司之酬金，受其委託
    處理穩達公司與永昌公司之合作案件，亦應使該合作事宜能依原約定精神順利進
    行，嗣雙方進行合作事宜後，於八十六年底，發生永昌公司與穩達公司因建屋品
    質及交屋日期之糾紛，繼於八十七年初起，穩達公司所提供永昌公司為分戶貸款
    之名單，因有銀行質疑其部分成員債信，未能順利貸款，乙○○、甲○○及丁○○應本原約定精神積極爭取銀行貸款使該案能順利推動，渠等未此之圖，而以永
    昌公司主張上開房地已為永昌公司所有，並以穩達公司負責人陳福元違背委託販
    售房屋，提出侵占訴訟（業經丙○○○○以八十七年度偵字第一五四○號不起訴
    處分），穩達公司與永昌公司之合作遂至破裂，售屋事宜亦因此而延宕，使穩達
    公司及永昌公司均蒙受重大損失。其間丁○○則利用其受永昌公司委託販賣房屋
    之機會，已將Ａ２６以新台幣（下同）五百五十萬元私自處分以個人名義販賣予
    梁竣逢，二百萬元現金由丁○○取走，向中國國際商業銀行之分戶貸款四百萬元
    則於八十六年十二月三十一日匯入丁○○所經營之紐康生活事業有限公司在萬通
    商業銀行之活期存款帳戶（帳號000000-0），再以不明方式付予乙○○，均未匯
    入永昌公司帳戶，事後經己○○向國民黨投資管理委員會檢舉才為永昌公司發現
   ，因認乙○○、甲○○、丁○○共同涉有背信罪嫌。
二、按犯罪事實應依證據認定之，無證據不得推定其犯罪事實；又不能證明被告犯罪
    或其行為不罰者，應諭知無罪之判決，為刑事訴訟法第一百五十四條、第三百零
    一條第一項所明文。又事實之認定，應憑證據，如未能發現相當之證據，或證據
    不足以證明，自不能以推測或擬制之方法，為裁判之基礎；（最高法院四十年台
    上字第八六號判例意旨、六十九年台上字第一五三一號判例意旨參照）。且刑事
    訴訟法上所謂認定犯罪事實之證據，係指足以認定被告確有犯罪行為之積極證據
    而言，該項證據自須適合於被告犯罪事實之認定，始得採為斷罪資料（參照最高
    法院二十九年上字第三一○五號判例）。復按告訴人之告訴，係以使被告受刑事
    訴追為目的，是其陳述是否與事實相符，仍應調查其他證據，以資審認（最高法
    院五十二年度台上字第一三００號判例參照），且告訴人之指訴，須無瑕疵可指
    ，且就其他方面調查，又與事實相符，始足採為認定犯罪事實之憑證（最高法院
    七十年台上字第三八一號判例參照）。
三、本件公訴人認上訴人即被告乙○○、甲○○、丁○○涉犯共同涉有背信罪嫌：
（一）認被告對永昌公司背信及侵占之罪證係以下列證據：
    (1)告發人己○○之指證及其提出之授權書（八十六年四月十二日己○○授權丁○○）、永昌公司與穩達公司之合作協議書、不動產買賣契約書及預定買回契約
      書等文件及己○○與丁○○、己○○與乙○○之對話錄音帶及譯文。而於上開
      授權書第三項中記載「承接公司之投資利潤，同意給付二千五百萬元。」，而
      正式之合作協議書中第四款則記載：「雙方約定乙方（永昌公司）之投資利潤
      為一千五百萬元整，俟分戶貸款後扣抵。」，另依永昌公司第七屆第二次董監
      事會議會議紀錄中，臨時動議第一案，以及永昌公司八十六年四月二十一日之
      「新市黃金城開發案審查小組會議資料」，均載永昌公司之預期利潤為一千五
      百萬元，被告乙○○、甲○○及丁○○於偵查訊問中，亦不否認永昌公司之利
      潤係一千五百萬元，則其間有差價一千萬元。
    (2)國民黨投資事業管理委員會對於永昌公司「新市黃金城」糾紛之內部調查文件
      ，其中八十七年三月二十六日之簽呈中之記載，亦確認穩達公司與丁○○之
      合作協議約定酬金為二千五百萬元，而正式之合作協議書則為一千五百萬元，
      其間有差價一千萬元。檢舉人己○○所提供其與丁○○之電話錄音帶內容，
      「有丁○○先生向檢舉人表示此一千萬元係為支付王總經理之款項」，另在穩
      達公司董事長己○○與王總經理之談話錄音中「己○○曾向王總經理說明此筆
      交易之佣金，將以其個人名義簽發之支票給付丁○○及丁○○可向永昌公司領
      取投資利潤之８％作為佣金等等談話內容」，顯示乙○○對此私下佣金知情。
      而永昌公司在向啟聖公司土地開發審查小組陳報本案之資料中，估列給付丁○○（介紹費）二百萬元觀之，以穩達公司承諾給予永昌公司（承接公司）之利
      潤為二千五百萬元（二○○／８％＝二、五○○萬元）之可能性較高，而非合
      作協議書所定之一千五百萬元，故中間差價一千萬元應有存在。
      Ａ２６房地於八十六年十二月二十二日由永昌公司過戶於梁峻逢，而永昌公
      司迄該簽呈簽發之時（八十七年三月）並無記載出售此筆交易之收入紀錄，中
      國國際商業銀行台南分行之承辦該戶貸款徐先生表示「該戶已取得四百萬元之
      貸款並已於撥款當日領走」，此均在八十六年十二月底前完成，惟永昌公司帳
      上亦未有收取此筆款項之記載，有違正常交易入帳手續。甲○○雖辯稱Ａ２６
      、Ａ２７房地係己○○私下協議歸丁○○，丁○○表示Ａ２６已售予梁峻逢而
      要求過戶時，經乙○○同意而過戶，因該案未結案而未入帳等語，但仍未能說
      明何以永昌公司要協助丁○○辦理過戶及何以未將此筆交易入帳之原因說明清
      楚，並據以確認確實另有一千萬元之佣金等語。
    (3)永昌公司會計資料，於八十七年十一月四日列印自八十七年一月至八十七年十
      月三十一日之關於「新市黃金城」之明細帳中，Ａ２６戶迄八十七年六月二十
      六日方為收款、七月三十日方完成結轉新市案Ａ２６戶。但該戶房地係由丁○○以個人名義賣予梁峻逢售價五百五十萬元，現金一百五十萬元支付予丁○○
      ，中國國際商業銀行台南分行於八十六年十二月三十一日撥貸四百萬元，於八
      十六年十二月三十一日匯入丁○○所經營之紐康生活事業有限公司在萬通商業
      銀行之活期存款帳戶（帳號000000-0），並同日完成所有權移轉，另同時間以
      五百三十萬元販賣Ｂ３予高裕超，同樣由中國國際商業銀行台南分行貸款二百
      萬元，於八十七年一月二十日撥貸，同日即在永昌公司帳目上入帳，同日完成
      所有權移轉，亦於上開中國國際商業銀行台南分行回函及永昌公司內部帳冊資
      料，及該房地之登記簿謄本在卷可憑，顯示上開Ａ２６之售屋及付款違反永昌
      公司記帳慣例，違背永昌公司利益。
    (4)依告訴人己○○提出之錄音帶及譯文顯示，於八十六年十二月十九日與丁○○
      之對話關於丁○○販賣Ａ２６、Ａ２７、Ａ２９房屋問題時，丁○○言及：「
      一間、二間賣了就沒有你的事，大家可以商量，因為我趕快要處理，因為現在
      王總（乙○○）要錢常常在念我，沒趕緊處理也不行。」，己○○答稱：「跟
      你爭執這些錢不是不給王總，不是這些錢不給他。丁○○則稱：「這是責任問
      題，這是責任問題」。顯示丁○○處理上開房屋係為乙○○處理。另在己○○
      與乙○○討論房屋品質之對話錄音帶中，乙○○稱：「我們難得有這機會合作
      ，儘量依道義、交情考量。我們以後可以賺其他的錢。講實在現在買我們的房
      子，以後會第二次再買咱們的厝的機會也少，所以我們不要有大違背的前題下
      不要計較。你與富強和第三者爭執，當然要站富強這一邊。這件事趕快完結，
      你再認真去找案子看有什麼機會大家再賺一大筆，好嗎？」，己○○答稱：「
      ．．．．尾呀陳又說介紹這案乎你公司沒有賺半毛錢向我要討付我這件總售價
      二億三千萬的１％佣金，二百三十萬元，我說你要賺１％太高的佣金三十八戶
      成屋日後穩達可售金額二、三億的，１％沒這筆錢。．．．因為丁○○告訴劉
      太太你有打一千五百萬的八％佣金給他，他說他沒賺二百三十萬不行，他沒這
      筆錢沒辦法作工程，要求我付二百三十萬佣金。．．．」，乙○○答稱：「．
      ．．賺錢你老大又分給大家，．．．咱的代誌，咱知道就好，咱別再說下去，
      你去講富強的事就好，事情已發生說也沒效，下次台南有案子，也是要找富強
      ，所以這朋友咱會一直交下去。」等語，顯示乙○○並未質疑丁○○索取佣金
      總價１％的事情，乙○○與穩達公司之間除永昌正常的合約外，另有私密之交
      易。而丁○○所取佣金，據上開國民黨投資事業管理委員會內部簽呈所示，是
      一千五百萬元之８％，即二百萬元，而告訴人提供之永昌公司台南新市黃金城
      案八十七年十二月三十一日製作之收入支出明細表，載明八十七年六月二十五
      日支付二百萬元佣金。是丁○○真正所取得之佣金是二百萬元，而穩達公司給
      付之酬金二千五百萬元與永昌公司真正利潤一千五百元，其間差額一千萬元，
      應係提供予乙○○與甲○○。
    (5)丁○○販賣Ａ２６未入帳之事曝光後，乙○○等雖辯稱Ａ２６、Ａ２７此係丁○○與己○○私下之交易，並提出己○○之承諾書、同意書、己○○與丁○○
      之買賣合約書為據，唯查，新市黃金城所有三十八戶房地，於八十六年四月十
      九日即移轉予永昌公司，上開房地均係作為永昌公司承作新市黃金城之擔保，
      並於分戶貸款下來後，才為結算，若己○○私下再售予丁○○，永昌公司之帳
      目如何平衡是個問題，而依甲○○於八十七年十二月十八日訊問時所述：Ａ２
      ６、Ａ２７給丁○○佣金，是賣己○○自己的房子，公司有同意給他賣云云，
      但永昌公司取得所有權移轉，己○○原本已賣出之八戶（Ａ１、２、３、７、
      ２０、２８、Ｂ３、６）收取部分費用，必須在永昌公司帳冊內平衡，尚有提
      出一紙七百十四萬元及一百十二萬元之支票供永昌公司平衡帳目，丁○○販賣
      Ａ２６卻未為任何帳目平衡之措施，而依乙○○及甲○○供述，丁○○事先有
      告知欲販賣該屋取得報酬之事，卻於事後未為任何平衡帳目之動作，顯然異於
      永昌公司之會計常態，乙○○、甲○○及丁○○上開供述即有瑕疵。況且，依
      (4)之說明，丁○○自永昌公司取得二百萬元之佣金，若再加上此兩屋約一千萬
      元之佣金，將可得一千二百萬元，以該案永昌公司給付大筆資金不過取得一千
      五百萬元之利潤，丁○○居間介紹未付分文竟可獲得一千二百萬元之利益，顯
      然不合理。何況於上開己○○與乙○○對話之錄音中，己○○連二百三十萬元
      亦不願給丁○○，豈可能給付其一千萬元？另己○○除於八十六年四月十五日
      立有提供上開承諾提供二千五百萬元予永昌公司利潤及丁○○酬金之承諾書外
      ，早在同年四月十二日已立有一紙授權書，其中第三條定為：「承接公司之投
      資利潤，同意給付新台幣二千五百萬元，顯示己○○原意即是使投資公司取得
      二千五百萬元之利潤，是事後乙○○為了隱藏其私下取得回扣，由丁○○出面
      作白手套，才另要求己○○書立上開承諾書、同意書及買賣合約書作為障眼法
      ，故上開書據即不足為乙○○等無對永昌公司背信之證據。
（二）認被告對穩達公司背信，係以下列證據：
    (1)依（一）所述，丁○○係受穩達公司委託居間促成穩達公司與永昌公司之合作
      案，乙○○、甲○○關於穩達公司與永昌公司合作案，另取得己○○私下給付
      之報酬，故其角色除代表永昌公司外，另有受穩達公司委託處理該合作案之身
      份，故均係有受穩達公司委託處理事務之人。
    (2)永昌公司與穩達公司關於新市黃金城案，因永昌公司接手興建之房屋遲延交付
      ，及穩達公司提供銀行貸款之人頭為銀行發現部分信用有問題，貸款時為部分
      銀行拒絕，出現障礙後，永昌公司與穩達公司互為該三十八房地之所有權歸屬
      ，及雙方合作之一系列契約解釋上出現紛爭，永昌公司否認八十六年四月十五
      日之合作協議書效力，認為四月二十六日所簽署之土地與不動產買賣契約為真
      正，同日所簽署之預定不動產買回契約，並未正式簽約，穩達公司亦未能於期
      限內正式買回，已失效力，穩達公司無權出售房屋。唯經調查，此部分主張難
      謂合理，分述於下：
      民事上之買賣關係特別是不動產買賣關係，因事關重大財產法益，買賣雙方
      往往先以書面契約詳為確認買賣雙方之買賣條件、付款方式及字字斟酌相關權
      利義務關係後，始放心為不動產所有權之移轉登記。然而己○○於八十六年四
      月十五日與永昌公司訂立具有信託登記精神之合作建屋協議後，相隔四日即八
      十六年四月十九日即將供作「新市黃金城」建地之四十筆土地移轉登記在永昌
      公司名下，但雙方訂立不動產買賣契約之時點卻遲至八十六年四月二十六日始
      進行。且依永昌公司八十六年四月二十三日第七屆第二次董監事會議會議紀錄
      中，臨時動議第一案，以及永昌公司八十六年四月二十一日之「新市黃金城開
      發案審查小組會議資料」，均載永昌公司之預期利潤為一千五百萬元，與合作
      協議書之意旨相同。被告甲○○於本案八十七年十二月十八日之訊問中，關於
      四月十五日簽合作協議書至四月二十六日簽買賣契約過程中，亦回答其間雙方
      關係並無轉變，只是轉變為要有買賣行為。是由時點之相互關係及契約內容之
      延續性判斷，足認當事人雙方間，並非單純之不動產買賣關係，被告與永昌公
      司間之不動產移轉登記，並非基於八十六年四月二十六日之買賣契約，而是延
      續八十六年四月十五日合作協議書精神所為之後續行為，而該合作協議書之精
      神已以同年四月二十六日之買賣契約書及預定買回契約書延續，但為符合公司
      法規定而隱藏其真正內容。
      穩達公司與永昌公司間之不動產移轉登記及起造人變更登記，實質上具有類
      似信託擔保之性質，如前所述，穩達公司與永昌公司間並非單純之民事買賣關
      係，而探求穩達公司與永昌公司合作協議之內容及實質精神，雙方在「對外關
      係」上固然建構有不動產買賣法律關係之形式，然而由前揭合作協議書之精神
      以觀，「對內關係」上被告自始未有放棄此一建售房屋方案之意思，雙方當事
      人內部關係上，被告且有以該不動產登記作為類似信託擔保之意思。此由證人
      即建地地主蘇思齊、永昌公司方面於該案中所提出之證人高永富於偵訊時所證
      及被告丁○○、乙○○所供，並依預定買賣契約之內容，第二條後段均載永昌
      公司之預期利潤為一千五百萬元所剩餘額由穩達公司收回，而穩達公司則名義
      受委託銷售房屋，並負責協助完成分戶貸款事宜等情，足見房地僅在永昌公司
      承攬建造過程中，為擔保其利潤而移轉過戶予永昌公司，實際之售屋、籌畫分
      戶貸款事宜仍係由穩達公司主導，永昌公司僅例外可販售，但其所得必須自利
      潤中扣除，上開房地作為信託擔保之作用甚為明顯。
      本件永昌公司所聲稱「委託穩達建設己○○出售之不動產」總數高達四十筆
      土地及三十八戶透天房屋，不僅未詳細約定委託契約內容釐清權義關係，甚且
      連最基本之委任契約形式均未具備，竟僅有永昌公司單方出具草草數字之委任
      書充數；永昌公司代理人於前案則聲稱當時雙方僅係口頭約定云云，凡此種種
      ，明顯違反社會常情。而永昌公司於前案所提出之證人高永富亦到庭證稱：伊
      並未看過上開委任書等語。足見永昌公司所提出之委任書是否確有其事已不無
      疑問，即便永昌公司確曾出具上開委任書，由前段說明可以推知，其作用充其
      量僅係提供當事人雙方在合作建屋售屋之過程中因登記名義為永昌公司所造成
      技術上及作業上需求，雙方應係根據基本規範之「合作協議書」進行上開手續
  ，當事人雙方間實質上應非存有委任契約關係。此亦可由前開預定買賣合約書
      中所載，永昌公司僅例外「得」販賣房屋可證。綜此，足可認定穩達公司與永
      昌公司房地之買賣契約及所有權移轉行為之真正內容為「信託擔保行為」，永
      昌公司之利潤只能在一千五百萬元之範圍內，縱認永昌公司實質有擁有房地所
      有權，亦不能因穩達公司未能提供分戶貸款人頭，即全數沒入穩達公司應有之
      利益，亦應在販售房屋後，將一千五百萬元利潤扣除永昌公司損失後，餘額返
      還予穩達公司。
    (3)八十六年底至八十七年二、三月間，因可歸責於穩達公司之事由，致銀行拒絕
      其提出客戶之分戶貸款，穩達公司與永昌公司利益有衝突之際，乙○○、甲○○及丁○○既取得己○○之利益，自應善為協調，使雙方仍本原有合作協議書
      之精神，達成互利之結果，或積極另尋銀行貸款，或協助販售房屋辦理分戶貸
      款，扣除永昌公司其間之損失後，將售屋餘額歸予穩達公司。乃竟一方面由丁○○販賣Ａ２６房屋，取得款項未入永昌公司帳目，中飽私囊，一方面除消極
      未處理穩達公司分戶貸款障礙外，又積極以永昌公司名義，聲稱穩達公司與永
      昌公司關於新市黃金城之土地及不動產移轉之原因為真正之買賣行為，合作協
      議書及預定買回契約書失效，新市黃金城房地全部為永昌公司所有，致穩達公
      司原有權益全部喪失，並對己○○興訟，謂其業務侵占云云，故被告乙○○等
      對於穩達公司亦有背信行為。
三、訊據被告乙○○、甲○○及丁○○均否認上開罪嫌，被告乙○○辯稱：「是丁○○介紹，由他們先談好，我才出面，請甲○○再談事務性之問題，是以保護永昌
    公司為前提。．．．永昌公司並未給丁○○利潤．．．新市黃金城Ａ２６、Ａ２
    ７由丁○○販賣予客戶之問題其不清楚」云云。被告甲○○辯稱：「公司是給丁○○八十萬元之酬傭．．．Ａ２６、Ａ２７給丁○○販賣，是去年使用執照拿到
    後，丁○○要求，並提到己○○之同意書等資料要求，公司有同意給他賣，是賣
    他自己的房子」云云，被告丁○○辯稱：「穩達公司願以二千五百萬元給我授權
    去找廠商．．．永昌公司之利潤為一次合作契約書以一千五百萬元計，而談好若
    所剩者為我勞務報酬。．．．穩達公司願以二戶為我的報酬，因房地是屬永昌公
    司，我有權可賣出．．．穩達、永昌都有同意，是後來雙方發生糾紛，所以才向
    永昌買，再賣出．．．二百萬元是永昌給我的，此筆是以服務費給付，應是以支
    票給我」，另關於對穩達背信部分均辯稱：穩達公司之新市黃金城建造時，因穩
    達公司積欠，所以營造商不做，後來永昌公司與穩達公司有共同協議，而於協議
    書內才以買賣契約書保障。我們買賣都有依買賣規定進行，協議書也很清楚，若
    告訴人以後有能力可以買回。且告訴人若無能力買回，則所有權人可以自由處分
    。有為穩達公司申請貸款，因為穩達公司提供的是人頭，銀行不願接受，所以才
    無法貸款，其未阻止銀行貸款等語。
四、經查：
      因己○○同意給付之酬金與己○○同意給付予永昌公司之酬金間有一千萬元之
      價差，以及嗣後被告丁○○出售Ａ２６房屋時，永昌公司同意其過戶，但出售
      款未立即入帳，加以己○○與丁○○之對話有提及「總仔的錢」、己○○與乙○○之對話有提及「咱的代誌（我們的事情」，故公訴人認一千萬元價差係己○○欲給被告乙○○之回扣（或酬金、佣金）。告發人即穩達公司代表人與被
      告乙○○、被告丁○○之電話錄音帶，因未提出原始母帶供鑑定，且錄音品質
      有疑義，依證據法則應不能充當證據，然因公訴人起訴係以錄音帶之對話推敲
      被告之犯行，因而本院先就告發人己○○提出之錄音帶加以審究，次就公訴人
      認定被告犯罪之證據加以審究被告是否有背信之犯行。亦即本件所應探求者闕
      為：（一）本件有關之酬勞是否一千萬元，是否以Ａ２６、Ａ２７二棟房屋抵
      償佣金？（二）上開一千萬元佣金是否為丁○○個人之佣金，或係謀議由被告
      乙○○與被告丁○○共同收受，或係由被告乙○○單獨收受，亦即被告乙○○
      與被告丁○○有否謀議於本件永昌公司與穩達公司之合作案中收受一千萬元之
      酬勞。（三）被告甲○○有否與被告乙○○、丁○○共謀不法利益而損害永昌
      公司或穩達公司之權益？
Ａ、有關被告乙○○部分：
（一）八十六年四月十二日己○○曾授權丁○○處理有關穩達公司興建系爭房屋之事
      宜，為被告丁○○與穩達公司負責人即告發人己○○所是認，並有授權書附卷
      足參。而穩達公司、永昌公司經被告丁○○之仲介，於八十六年四月十五日亦
      有訂立合作協議，亦有永昌公司與穩達公司之合作協議書附卷足佐。又上開丁○○與穩達公司授權書中第三項中載明：「承接公司之投資利潤，同意給付新
      台幣二千五百萬元。」，而永昌公司與穩達公司合作協議書上第四款則記載：
      「雙方約定乙方（永昌公司）之投資利潤為新台幣一千五百萬元整，俟分戶貸
      款後扣抵。」，另依永昌公司第七屆第二次董監事會議會議紀錄中，臨時動議
      第一案，以及永昌公司八十六年四月二十一日之「新市黃金城開發案審查小組
      會議資料」，均載永昌公司之預期利潤為一千五百萬元，被告乙○○、甲○○
      及丁○○於審理中，亦不否認永昌公司之利潤係一千五百萬元，則穩達公司己○○同意支付被告丁○○與永昌公司可取得之利潤間存有一千萬元之差價，殆
      可確認。
（二）本院於九十年十月十六日曾當庭勘驗丁○○與己○○的對話錄音帶，得知己○○與丁○○間有一千萬元酬勞之約訂且係以Ａ２６、２７二戶抵充：
          經勘驗前面是己○○與他母親的對話。後面接著是丁○○與己○○八十六
      年十二月十九日的對話錄音：
      己○○說：哈囉！富強兄，今天這麼早起來。我昨天有向我們那些買戶解釋，
      看厝耶！嘸得後日？？（不清楚）！因為現在東西都有了，釘樣品屋有新的
      話，你的厝，你看不賣，來交給我賣，你看怎樣（按怎，台語）。
      丁○○說：我不會造成你的困擾。
      己○○說：不是，真的有困擾，若沒有困擾，我不會這麼緊張。
      丁○○說：我沒有在那邊跟你賣厝哩！我要賣絕對不會造成你的困擾，現在這
                一、兩間賣完就沒有你的事情了，那個是大家可以商量的，我真的
                不會造成你的困擾。
      己○○說：現在這個。
      丁○○說：我現在要趕快處理理！現在總仔常在唸，我沒有趕快處理理！我也
                不好意思，我們說正經的。
      己○○說：還有一點，我與你爭執的這些，不是要把總仔這些錢，不是不要給
                他。
      丁○○說：我知道啦，這是一個責任問題，對不對，我沒這麼外行。
      而本院訊問被告丁○○所謂「己○○所指的你的厝是指何意？」時，被告丁○○亦稱答：「就是他給我的Ａ２６、Ａ２７」（以上均見當日勘驗及訊問筆錄
      ）。而由己○○與丁○○之對話中「你的厝，你看不賣，來交給我賣，你看怎
      樣」之語句，顯見建屋中Ａ２６、２７二戶為被告丁○○所可取得之報酬，亦
      即上開差價一千萬元係己○○同意給付予丁○○之勞務報酬，因己○○無現金
      ，所以以Ａ２６、２７二戶抵充報酬，而由被告丁○○自行出售。（姑且不論
      是否過高，或係透過丁○○給予乙○○）
（三）上開己○○與被告丁○○在八十六年十二月十九日之電話錄音中，有一段交談
      提及「總仔的錢」，究係丁○○暗示為被告乙○○處理Ａ２６、２７二戶房屋
      ，亦即丁○○暗示一千萬元酬金要給乙○○，或者係提及永昌公司的錢要趕快
      處理，值得探究，錄音帶中對話為：
      丁○○說：我沒有在那邊跟你賣厝哩！我要賣絕對不會造成你的困擾，現在這
                一、兩間賣完就沒有你的事情了，那個是大家可以商量的，我真的
                不會造成你的困擾。
      己○○說：現在這個（丁○○打斷己○○說話）。
      丁○○說：我現在要趕快處理理！現在總仔常在唸，我沒有趕快處理理！我也
                不好意思，我們說正經的。
      己○○說：還有一點，我與你爭執的這些，不是要把總仔這些錢，不是不要給
                   他。
      丁○○說：我知道啦，這是一個責任問題，對不對，我沒這麼外行。
        其中丁○○所說：「現在這一、兩間賣完就沒有你的事情了」，當是指充當
      佣金之Ａ２６、２７二戶，就此己○○及丁○○均無爭議。然被告丁○○接下
      來所說「我現在要趕快處理，現在總仔常在唸，我沒有趕快處理理，我也不好
      意思，我們說正經的。」，乍聽之下，又似乎在向己○○表明「要趕快處理Ａ
      ２６、２７二戶係為向「總仔」即向被告乙○○交代。甚至己○○聲稱不是不
      給「總仔」金錢時，被告丁○○卻稱：「我知道，這是個責任問題，對不對，
      我沒這麼外行」，也似乎「意味著被告丁○○要趕快處理（賣掉）Ａ２６、２
      ７二戶給被告乙○○」。且查在八十六年十二月間，該批完工的新市黃金城三
      十八戶房地，除合作前已出售之八戶，加上丁○○出售Ａ２６一戶，己○○出
      售三戶外，其餘尚未出售，因而被告丁○○要幫永昌公司或穩達公司賣房子，
      不會是賣一間、兩間，告發人己○○也不會賣掉一間、兩間就沒事了，因為距
      提供三十八戶登記名義人尚有相當差距，就算取得貸款，清償永昌公司後，剩
      餘的資產也歸穩達公司所有，所以該「一間、兩間」賣掉就沒事了，應非泛指
      該三十八戶房地甚明。而按永昌公司與穩達公司的合作協議，到新市黃金城三
      十八戶房屋興建完成後，穩達公司依約要將上揭房屋出售，提供三十八戶房屋
      之登記名義人，再由永昌公司以上開房屋向銀行貸款。而己○○與被告乙○○
      間不應有私人之金錢交易，惟丁○○卻暗示為被告乙○○處理Ａ２６、２７二
      戶房屋，由此觀點，雖可為丁○○所言似乎意味著「丁○○要趕快賣掉Ａ２６
      、２７二戶給被告乙○○」，然由己○○與乙○○之談話又係己○○一直強調
      丁○○負責全部之施工，意味丁○○在幫永昌公司處理上開所有房屋，卻絲毫
      未提及有關出售Ａ２６、２７二戶房屋之事，甚至未提及任何有關乙○○報酬
      之事，因而被告丁○○解釋所謂「總仔的錢是指乙○○任職永昌公司的錢，因
      其負責介紹有趕快使永昌公司取得報酬」之辯解，又似非無據。因而自應調查
      ：「Ａ２６、２７二戶係欲提供被告乙○○之回扣（酬金），而由被告丁○○
      出售（處理），或者純係被告丁○○之佣金，而與被告乙○○無涉，甚至係被
      告丁○○向己○○騙稱係被告乙○○要的回扣，而意圖自己不法得利」？
（四）本件穩達公司負責人己○○於八十六年十二月間，與丁○○對話後曾打電話給
      被告乙○○並錄音，錄音譯文並經己○○與被告乙○○確認無誤（參見本院卷
      一第一三一頁至一三五頁；第一三九頁至一四二頁），而由己○○所提出之錄
      音對話中並未提及有關一千萬元或出售Ａ２６、２７二戶事宜，雖錄音中乙○○有說出：「咱們的事情，咱們知道就好，咱們不用去講」令人聯想的字句，
      然由錄音帶之前後語氣、音量大小及不正常雜音，顯見錄音帶似有經過剪接，
      ，且因己○○無法提供原始母帶供鑑定，應不能證明乙○○有承認雙方約定佣
      金（或回扣）之事，況細究錄音之內容：
  (1)先是二人寒暄，接著己○○埋怨丁○○工作做不好，其中己○○有提及：
    「己○○：：：：至於他向我要求佣金這個問題，全部由我個人自己開票，我的
              剩餘款，像我還有賣十幾間嘛，那十幾間有剩餘款，都由我再和他清
              就好了。在品質問題和未來保固問題，有可能要王總你這邊費心一下
              ：：
      ：：：：（己○○繼續埋怨丁○○，參見第一三九頁、一四０頁）
      己○○：我和你們公司很單純，就是我要錢還給你們，房子還給我們賣就好了
              ，不要造成我的困擾就好了（接著埋怨丁○○）
      乙○○：劉仔，我跟你說，我們難得有這個機會，要儘量依道義和交情。
      己○○：我知道。
      乙○○：我們以後可以再賺其他的錢。
      己○○：我知道，我知道。
      乙○○：說實在的，你和富強都得給我們詳細照理來做。
      己○○：好。
      乙○○：通常如果買我們房子的，以後會再繼續買我們房子機會的人也少了。
      己○○：０．Ｋ，嗯。」
    由上開對話，顯示己○○對被告丁○○處理工地未周全，極為不滿，在對話中己○○亦有提及「有關丁○○之佣金」，己○○強調丁○○之佣金由其「開票」負
    責（嗣後己○○又說丁○○之佣金要由永昌公司支付）。設若己○○與乙○○有
    談好（或有默契）由丁○○出售Ａ２６、２７二戶充當乙○○之報酬，衡情Ａ２
    ６、２７二戶亦應會受影響，為何己○○在埋怨施工品質及出售問題時【未對乙○○提及關鍵之Ａ２６、２７二戶報酬】？
  (2)接著是乙○○對施工品質打圓場：
    「乙○○：你說一人向我們買一戶，買完後下回要再買我們的房子的機會就少了
              嘛！很簡單啦！儘量在不要有大違背情形下，這當然站在你的立場，
              你如果和富強和銷售第三者的心態也應該是能夠和就和掉。
    己○○：我知道，你沒看到有些客戶向我抱怨，說這些工作我是：：
    乙○○：其實這些工作做完以後，再來重新找吧！好不好？
      己○○：好。
      乙○○：看有什麼機會再來賺比較大筆的。
      己○○：我知道，好。
      乙○○：我們以後可以再賺其他的錢。
      己○○：好。
      乙○○：稍微看遠一點嬤。
      己○○：好
      乙○○：感謝你啦！」
    由上開對話可知被告乙○○在安慰己○○看開點，不要太計較，找機會再合作，
    亦未提及Ａ２６、２７二戶之事，而設若乙○○有收取回扣之協議或默契，為何
    己○○絲毫未提及有關如何處理掉Ａ２６、２７二戶以支付佣金，況此錄音係己○○存心錄下乙○○收受回扣之證據，己○○卻絲毫未提及（甚至暗示）有關乙○○回扣（或佣金）之事，因而是否被告乙○○知悉或有收取回扣之默契，已值
    斟酌。
  (3)己○○見乙○○提完以後有可能繼續合作及安慰己○○後，己○○接著說：
    「己○○：難得和你說話，富強也不喜歡我和你說話，你知道嗎？
      乙○○：哦！這樣嗎？（懷疑的語氣）
      己○○：是啊！他的意思就是說，這件你交代過去之後，就是他和你在做了，
              我就不用管，他會幫我做至好，他就很好心要幫我弄到好，不要讓我
              和你們公司有什麼，這件結束就算了。我起初也以為不要緊，因為我
              跟你說，富強在我們這裡已經是倒了而且什麼都不會，認識他是因為
              先前他來向我買車，這件富強說有辦法可以幫我的忙，本來是要幫我
              賣掉幫我做什麼的，在有你們公司來幫我們撐著之後，富強說他在這
              兒要賺我錢，我說不要緊，你賺錢是合理的，他跟我說介紹給你們公
              司，沒賺到半毛佣金，我這件全數賣掉共有貳億參，他向我說要賺１
              ％的佣金，我說１％有點偏高，因為你先前並沒有跟我講你要賺這筆
              ，先前跟劉太太說，你們有預算仟伍萬８％的佣金給他用、給他賺就
              對了，他不用賺我的錢，後來他反悔，說他如果沒賺這二百三十萬，
              他沒辦法作我這個工程，要求我給他這筆二百三十萬的佣金。他現在
              讓我愈寒心，你知道嗎我現在好不容易請到人在現場賣房子，我在那
              邊硬ＣＡＬＬ，維持我們的形象在賣房子，他卻一直在後面扯後腿，
              人家要看個房子，他鑰匙不給人家，說還沒交屋你不可以拿鑰匙，我
              說你既然有兩副鑰匙，你就一副給我們，．一副留著。」
        此段對話，初始乙○○對己○○所說丁○○不喜歡己○○與乙○○對話表
    示驚訝，而由兩人之交談，可以證明乙○○與己○○確實很少交談。而如果己○○所言屬實（即丁○○不喜歡己○○與乙○○對話），是否意味丁○○有事遮瞞
    己○○及乙○○，唯恐兩人對話時露出馬腳。而除非係丁○○向乙○○隱瞞其有
    以乙○○名義收取回扣（或稱佣金），卻怕乙○○知道之情事，否則本院實不知
    為何被告丁○○怕己○○與乙○○對話。況此為己○○片面之言，丁○○亦否認
    有阻止乙○○與己○○對話，因而實情是否果如己○○電話所稱「丁○○不喜歡
    己○○與乙○○對話」，尚值斟酌。又設若丁○○與乙○○間有收取回扣之默契
    ，若係以金錢交付，己○○均未交付，為何己○○於電話中未提起，甚至表示歉
    意？又若二人有以Ａ２６、２７二戶充當回扣之議，己○○焉有未交代Ａ２６、
    ２７二戶處理之情形，反在數落丁○○之不是？因而是否有回扣之議，或乙○○
    是否知悉回扣之事，均有疑義。又己○○於對話中向乙○○聲稱永昌公司有預
    算仟伍萬８％的佣金給丁○○賺，丁○○不用賺穩達公司的錢，後來丁○○反悔
    ，說要賺己○○貳佰參拾萬元，然己○○原先又稱丁○○佣金【由其開票】，此
    豈非自相矛盾。更何況其兩人後面對話中，告訴人己○○告訴乙○○已給丁○○
    利益，且強調利益僅撥給丁○○（詳後述），足見此段丁○○無報酬之話語，係
    己○○自己所言，與事實不符。又設若乙○○有回扣，且高達一千萬元，而己○○又稱丁○○在不滿，為何己○○未與乙○○商量分些給丁○○？且並無任何跡
    象顯示丁○○曾抱怨沒有佣金之事，己○○為何要對乙○○聲稱丁○○在抱怨，
    甚至若乙○○有收受回扣之默契，且為己○○所明知，或有與己○○協議，衡情
    提及佣金（或回扣）應指與乙○○有關，然為何己○○僅提「丁○○之回扣」，
    卻未提【你們】之回扣（或）佣金？足見己○○亦知或可得而知，或猜測乙○○
    【並不知回扣】之事，因而僅提及丁○○之佣金，未提「你們」。又由己○○
    埋怨丁○○買主要看個房子，丁○○鑰匙不給人家，說還沒交屋不可以拿鑰匙，
    若此情屬實，則被告丁○○所供其在幫忙處理工地事宜等情，而己○○一直持續
    在出售建屋一節，反見係屬真正。【因而之後乙○○因己○○有同意丁○○出售
    Ａ２６戶建屋，所以亦同意丁○○出售該屋】，亦不足為奇。
        又己○○與乙○○電話錄音內容固然曾提及：「．．富強說他要在這兒賺我
    錢，我說不要緊，你賺錢是合理的，他跟我說介紹給你們公司，沒賺到半毛佣金
    ．．」等語。惟該錄音帶既非原帶，自不能為證據，本無庸待言。況該錄音似有
    經過剪接，不足採信，已如前述。再參酌己○○與被告乙○○訴訟立場上對立之
    情，偶然與被告乙○○電話通聯即預為錄音存證心機，該轉述丁○○話語之對話
    內容是否屬實即值商確。何況設若丁○○果曾向己○○提及本件居間仲介未賺半
    毛錢，該「新市黃金城」案場全數賣掉有二億三千萬元價值，要向己○○賺一％
    的佣金等語，細觀同天對話錄音內容告訴人亦轉述丁○○意思：「．．說他如果
    沒賺這二百三十萬元，他沒辦法作我這個工程，要求我給他這筆二百三十萬的佣
    金」，而該二百三十萬元佣金己○○與丁○○早於八十六年五月二十七日就新市
    黃金城Ａ２９房地書立買賣合約書，約定以五百五十萬元出售丁○○，並於合約
    書內載明「本日先收到訂金二百三十萬元．．」，以之為前開佣金給付，前後互
    核足稽丁○○向己○○言及此事應是八十六年五月二十七日前，於永昌公司與穩
    達公司合作後不久，斯時己○○尚未承諾將Ａ２６及Ａ２７戶房地交予丁○○處
    分作為其一千萬元報酬之給付，丁○○實際上確未收到半毛佣金無誤，故要求己○○給付案場總價百分之一佣金。因而原判決所謂：告發人與乙○○電話通聯時
    間為丁○○向告發人談話時間，以丁○○業於八十六年八月份之前因梁峻逢交付
    價金至少從穩達拿到六十萬元佣金與己○○轉述丁○○「沒賺到半毛佣金，所以
    要求賺一％佣金」在當時顯然與事實不符之立證基礎，推論該Ａ２６房地價金非
    丁○○個人取得，暗喻應為乙○○私下獲取，其立論基礎，有待商榷。
  (4)接著為乙○○見己○○一直數落丁○○，乙○○乃又打圓場：
    「乙○○：富強也一直在稱讚你，你們兩個去協調，因為我會認識你就是從他那
              邊來的，我站在我做人的立場，你有事情盡量和他去協調。
      己○○：好。
      乙○○：因為我是因為他才認識你，我們現在說到的事情，萬一說是因為你告
              訴我，我去向他反映，這樣不好啦！
      己○○：我知道。
      乙○○：我們交朋及，在人生的過程中，是要越交越多的，幫忙朋友幫我們的
              忙，我們不可以交一個朋友之後，一條路朋友就不見了，走到最前頭
              ，朋友都不見了。
      己○○：我也不希望這樣。
  乙○○：變成越來越孤獨，我就說我的立場就是，我公司的立場，公司仟伍萬
              ，包括你運用的那些資金，利息付一付，其他的都該是你和富強講，
              你應該怎樣跟他說，你們兩個就去：：好不好？
      己○○：好啦！
      乙○○：我們都是好朋友，因為大家先前怎麼說就怎麼走。」
    由上開對話顯示己○○對丁○○多所攻詰，然乙○○卻言語中已有表明不願介入
    兩人糾紛，甚至由被告乙○○所說：「我就說我的立場就是，我【公司的立場】
    」，乃在澄清表明自已與公司之立場一致，設若乙○○有取得回扣之默契，豈有
    大言不慚聲稱其立場與永昌公司一致？而設若己○○有給予乙○○回扣之默契，
    己○○聽聞乙○○如此回答，焉無絲毫質疑（收取回扣）之反應？（如應表示不
    滿等情）。
  (5)接著乃雙方有爭議之對話，即乙○○提及【咱們的事情，咱們知道就好，咱們不
    用去講】：
    乙○○：賺錢要向外去賺，僅在咱們裡面怎麼賺是有限，咱們再去找一條，再
            賺就有，賺到了，你是大的你知道嗎？如果你有賺錢你分給永昌、分
            給富強，你是光榮的對不對。
    己○○：但他沒有想這樣，他為了我這塊，他為了我這塊去賺多少錢。（中間
            有切掉的聲音）。
    乙○○：咱們的代誌（事情），咱們知道就好，咱們不用去講。（法官諭知：這
            中間為何有切掉的聲音，己○○當庭表示可能不是原帶的因素）。
        此段對話極具爭議，且唐突，本院一再重複勘驗，並請相關人員注意聽，勘
    驗前後連貫，勘驗內容為：己○○發牢騷，乙○○打圓場（法官諭知這段話有剪
    接再重複聽，大家注意聽），己○○發牢騷說丁○○一直拖，總仔你這邊的期限
    也到了，總仔你沒有交也不行。接著乙○○打圓場。己○○說：「我知道」（錄
    音帶緊接有【啾！】的聲音，語音有轉接）。（法官諭知重複聽，大家注意聽）
    。（己○○當庭表示錄音帶錄來錄去）。（反覆回來聽）己○○：富強不喜歡我
    與你講話，他的意思是說這件交過去之後，就是他與你作，要我不用插手，富強
    向我要一％的介紹傭金，我不同意因為當初沒有說這麼高，起初你們有千五萬元
    的傭金給他用，他要求我給他二百三十萬元的傭金，我表示如果事情有做好，那
    二百三十萬元我    覺得有這個代價，那錢沒有關係。賣房子，我一直盡力在維
    持我們的形象賣房子，他一直在後面扯後腿，人家來看房子，鑰匙他不給我，我
    說鑰匙有兩支，一支給我。乙○○：你有事情去與他協調就好，因為是丁○○才
    認識你的，如果今天你對我說的事情，我去對丁○○他說那就不太好。我們都是
    好朋友，人生的過程是朋友愈交愈多，我們幫忙朋友，朋友幫忙我們，咱們交朋
    友之後，不要路走到前面，朋友沒有了。己○○：我不希望這樣。乙○○：你的
    人生會愈來愈孤獨，我的立場就是（這段話後來含糊不清），我們都是好朋友，
    眼光看遠一點。因雙方解釋不同，所以本院對被告乙○○何以說出此言一再訊問
    ，本院質之告發人己○○，其供稱：「（問：你一直在發牢騷，乙○○忽然說咱
    們的事情咱們知道就好，為何講這句話？）這是他主動對我講的，我沒有辦法插
    嘴（法官質疑可是這段話前面忽然斷掉），最後這部分我想結束了，他不結束還
    繼續講，後面是他自由發揮，自己講的。」。而質之被告乙○○則供稱：「我的
    意思是這個案子好好做，以後你可以幫公司找案子，你幫我作開發商，你也有好
    處。」（詳見本院九十年十二月四日勘驗筆錄）。由雙方之供述，可窺知告發人
    己○○亦承認被告乙○○此段話頗為唐突，其亦說不出為何被告乙○○會說出這
    段話。然設若被告乙○○提及「咱們的事情，咱們知道就好，咱們不用去講」之
    意是指「佣金（或回扣）」，則為何在此之前雙方的對話均絲毫未提及有關雙方
    佣金等事宜，或甚至提及有關充當佣金出售之Ａ２６、２７二戶房屋等情，更不
    用提此段話之錄音帶前後剪接之跡象明顯，因而本院實無法採信告發人所言該段
    對話係被告乙○○暗示有收取佣金之指訴。
  (6)況此段話之後被告乙○○係接著講有關丁○○之事，益徵被告乙○○所辯此段話
    應係講到有關丁○○阻撓工程，被告乙○○不願事態擴大，安撫告訴人之言，應
    足採信：
    乙○○：「你去講富強要做什麼，講也沒效，我們就說下次還有，下次如果台南
            有事，我還是得找富強，我們這個朋友，我們就要永遠一直交下去。我
            跟你講，你和我如果一直爭執。絕對我會對你不高興，你也對我不高興
            ，人如果一直呼吸，本來就會磨，牙齒和舌頭都會咬到。
    己○○：我知道，那個，王總，我先說一句話，我和他沒有利益衝突，你知道嗎
            ？因為我的利益衝突【已經撥出去】，就是要給他，我現在就是只有要
            求他這個品質和時間幫我處理好，我唯一求只有這樣而已。
    乙○○：他站在承包商立場，他想說能過就過，但是你，對不對，你也是啊！
    己○○：他有道德和責任，他工作沒給我做好，他有道德和責任要幫人家做好。
    乙○○：是啦！這沒錯啦。
    己○○：明天那些公司這邊：：
    乙○○：：：明天會下去：：
    己○○：對，會這邊會全部幫他弄好，他這邊你如果要求不到，我可能忍耐不住
            了，因為剛才我的人拿不到鑰匙，我去找他拿，他說不可能給我，我跟
            他說那好，我就趕快跑出來，這些事情我已經跟他協商過了。
    乙○○：好啦。
    己○○：這樣好了。謝謝。
    乙○○：不要生氣。不要生氣。
    己○○：不過：：
    乙○○：趕快處理處理，我們來向外賺錢。
    己○○：這樣：：
    乙○○：我感激你是你【讓我們永昌】賺錢，我很高興你這個貴人，我很感激你
    己○○：謝謝。
        比對被告乙○○所言「咱們的代誌（事情），咱們知道就好，咱們不用去講
    。」這段話之前係告訴人己○○在埋怨丁○○，錄音帶有明顯切掉的聲音，之後
    即是被告乙○○所講這段有爭議的話。而這段話之後，其兩人之對話又明顯承接
    上面埋怨丁○○之對話，則所謂「咱們的代誌（事情），咱們知道就好，咱們不
    用去講」這段對話為何會在此處出現，已難免起人疑竇。況被告聲稱告發人己○○打過幾次電話給他，己○○對此避不爭執，然而以己○○錄音蒐證之習性，為
    何其兩人對話錄到此卷錄音帶，則被告懷疑錄音帶經過剪接，應【非全然無因】
    。何況本院當庭諭知告發人己○○提出原始錄音帶供鑑定，告發人亦聲稱已找不
    到，因而本院實難採酌此錄音帶之證據力。更何況末段話，即被告乙○○講完爭
    議話語之後，接著的對話告發人己○○告訴乙○○已給丁○○利益，只是要丁○○注意施工品質和時間（因為我的利益衝突【已經撥出去】，就是【要給他】，
    我現在就是只有要求他這個品質和時間幫我處理好，我唯一求只有這樣而已），
    又強調此利益撥給他，即歸給丁○○，【與被告乙○○無涉】（否則應係稱利益
    已經撥給【你們】，而非撥給他），若謂乙○○所言「咱們的代誌（事情），咱
    們知道就好，咱們不用去講」係指乙○○之佣金，又明顯矛盾，不相符合。再者
    ，由被告乙○○最後謝謝己○○讓【永昌】賺錢，前後語句對照，應可信被告乙○○所言「咱們的代誌（事情），咱們知道就好，咱們不用去講。」這段話之前
    後有些話【不見了】，然比對前後文，反見被告乙○○所辯其之所以有講這段話
    ，應係【指施工品質不好其等知道就好，不必要喧染，以免對銷售不利】，較為
    可信。
（五）公訴人與原審均認被告丁○○曾將登記於永昌公司名下之Ａ２６戶房地賣予梁
      峻逢，永昌公司過戶後並未入帳，與同案場Ｂ３戶賣予高裕超，該戶於八十七
      年一月二十日銀行撥貸二百萬元，永昌公司隨即入帳，認Ａ２６戶之買賣有問
      題，而推測因Ａ２６戶為被告乙○○之回扣，所以讓丁○○擅自出售，且不必
      入帳。然查案外人高裕超等七人原向穩達公司買受新市黃金城案場Ａ１、Ａ２
      、Ａ３、Ａ７、Ａ２０、Ａ２８、【Ｂ３】、Ｂ６等八戶房屋，嗣永昌公司八
      十六年四月問與穩達公司合作後，該等住戶即與永昌公司換約，待整批案場興
      建完工取得使用執照，亦由永昌公司直接過戶予其等承購戶。又合作方案係由
      永昌公司出資將該案場僅興建至三樓結構體之建物三十八棟全數買入，故穩達
      公司應將部分已收入之八戶屋款回補永昌公司，該八戶分屋貸款撥貸後永昌公
      司亦應一併入帳。另餘三十戶房屋因未實際售出，按約定己○○應於整批案場
      完工後一次提供三十位人頭名單供永昌公司向銀行申請分戶貸款，俟核貸金額
      撥入永昌公司戶頭扣除必要成本及應得利潤後，餘額歸穩達公司。因此其餘三
      十戶【並未如同】前開實際已出售的八戶般有簽約金及定金可讓公司入帳，從
      而被告所辯除該八戶外，其餘待整批分戶貸款下來後才一次認列登帳，因而Ａ
      ２６戶與Ｂ３戶入帳之根基並不同等情，並非無據。
（六）又丁○○於八十六年七月七日出售Ａ２６後，己○○於八十六年十月間亦以自
      己之名義與翁俊甫、馬惠生、李清福等三人締約出售建屋，並收受款項，待雙
      方合作破裂之後才為永昌公司發覺，此為己○○所不爭。而被告九十年十月十
      六日本院勘驗錄音帶時，聲稱：其總共：「賣十一戶，不是三戶。三戶加八戶
      ，這三間分別賣六百萬元、五百九十萬元、五百三十萬元。這三間與前面的八
      戶（指上開已入帳的那八戶）沒有關係。永昌與我有默契，我【賣了之後再來
      對帳】，我這裡還有我與他對帳的資料」（參見本院九十年十月十六日訊問筆
      錄）。由己○○所供，足見不單公訴人所指被告丁○○出售未入帳之Ａ２６之
      外，己○○尚有出售已入帳八戶之外之【另外三戶（即翁俊甫、馬惠生、李清
      福等三戶亦未立即入帳】。徵之上情，己○○雖認被告乙○○讓丁○○出售Ａ
      ２６未如Ｂ３立即入帳係因該戶為被告乙○○之回扣，因而被告乙○○容許Ａ
      ２６出售未立即入帳，惟誠不知為何己○○可以擅自出售其餘房屋，也不必立
      即入帳，留待他日才一起對帳？而由己○○亦自己出售房屋，且未立即入帳，
      加以被告丁○○出售Ａ２６有得到己○○之同意，亦為己○○所供認，並有同
      意書附卷足資佐證，參以所有房屋已全部移轉登記於永昌公司名下，縱少掉一
      戶亦不影響於大局及雙方尚處於合作愉快之情況下，被告乙○○居於裁量權同
      意己○○、丁○○Ａ２６戶日後再會帳，亦不足為奇。足見被告所辯：己○○
      同意交付丁○○處分之Ａ２６房屋，因認於本案即將完工，扣除Ａ２６戶後之
      餘屋之價值，足以擔保永昌之公司付出之金額及利潤，並非無因。又參以己○○亦自己銷售餘屋，因而被告所謂既然己○○同意預先處分即將取回之房屋，
      居於整體考量，同意丁○○先行處分Ａ２６，俟結算時再一併清算，衡之當時
      雙方合作之整體環境，被告乙○○之處理，應可理解，亦應無意圖為自己不法
      之利益，而為違背永昌公司任務之行為，且依當時之情境，亦無致生損害於永
      昌公司之可言（因所有房屋均登記為永昌公司所有）。
（七）再者，又上開永昌公司與穩達公司關於新市黃金城案，因永昌公司接手興建之
      房屋遲延交付，及穩達公司提供銀行貸款之人頭為銀行發現部分信用有問題，
      貸款時為部分銀行拒絕，出現障礙後，永昌公司與穩達公司互為該三十八房地
      之所有權歸屬，及雙方合作之一系列契約解釋上出現紛爭，永昌公司否認八十
      六年四月十五日之合作協議書效力，認為四月二十六日所簽署之土地與不動產
      買賣契約為真正，同日所簽署之預定不動產買回契約，並未正式簽約，穩達公
      司亦未能於期限內正式買回，已失效力，穩達公司無權出售房屋，永昌公司因
      而對己○○提起業務侵占之訴訟，該案雖經臺灣臺南地方法院檢察署檢察官以
      八十七年度偵字第四五二○號為不起訴處分書，並經台灣高等法院台南分院檢
      察署駁回再議，有不起訴處分書及再議處分書附卷足稽，然顯見永昌公司於貸
      款案出現問題後隨即採取保護權益之措施。徵之上情，設若被告乙○○有與己○○協議收取回扣，甚或有收取回扣之默契，則衡情被告乙○○應讓己○○或
      丁○○繼續出售另外Ａ２７之房屋及繼續收取Ａ２６之尾款，焉有急於阻止己○○再繼續出售建屋，來阻斷自己可獲得之回扣之理？
（八）又己○○於永昌公司告訴其侵占案中係辯稱：「新市黃金城」三十八戶透天店
      鋪原係伊所負責穩達公司所推出之預售屋銷售方案，惟於八十六年四月間，因
      穩達公司財務狀況出現危機，在政治人物丁○○之居間引介下，由穩達公司與
      永昌公司訂立一類似承攬之合作協議，仰賴永昌公司之資金協助下，繼續完成
      三十八戶未完成之工事。然為擔保永昌公司代墊之營建費用及應得之承攬報酬
      ，遂由雙方在合作協議中約定，暫將供作「新市黃金城」建地之四十筆土地移
      轉至永昌公司名下，並將「新市黃金城」三十八戶房屋之起造人變更為永昌公
      司。另與永昌公司立有完工後由穩達公司買回之約定，未來於三十八戶房屋工
      事完畢，穩達公司依約須提供三十八戶房屋之登記名義人，由永昌公司以上開
      房屋向銀行貸款，永昌公司由房屋貸款中取回其應得款項後，便應將該批房屋
      依穩達公司之要求移轉登記，仍由穩達公司處理房屋之出售事宜。而永昌公司
      在有計畫之設計下，先於同年四月二十六日聲稱為避免違反公司法公司不得借
      款之規定及方便公司記帳等理由，要求穩達公司配合制作雙方對於上開不動產
      之買賣契約書；嗣更要求穩達公司為配合上述措施，將原已由穩達公司賣出部
      分預售房屋之買賣契約換約改列由永昌公司為出賣人。其後卻因永昌公司未能
      順利以上開房屋向銀行貸得款項，永昌公司遂轉以前述穩達公司配合永昌公司
      制作之買賣契約書、移轉登記、起造人登記等外觀事項為據，主張「永昌公司
      與穩達公司間係單純的不動產買賣關係，永昌公司委託穩達公司負責人己○○
      出售前揭三十八戶房屋，己○○收取部分房屋款項未交予永昌公司」反告伊涉
      犯侵占罪嫌，且穩達公司與永昌公司間關於上開不動產之移轉登記或起造人變
      更登記，實質上均係為擔保永昌公司未來之權益而為之信託登記，伊實質上仍
      係收取出售自己房屋之房屋款，至於在外觀上制作買賣契約及變更其中八戶買
      賣契約中之出賣人為永昌公司，均係遷就永昌公司聲稱為配合法規要求所為之
      措施」等語（參見臺灣臺南地方法院檢察署檢察官以八十七年度偵字第四五二
      ○號為不起訴處分書理由欄第一項），亦見己○○亦認永昌公司、穩達公司雙
      方有除合作前銷售之【八戶外，其餘仍可出售】，惟應取得雙方同意及事後會
      帳（己○○稱對帳）之共識，由此而言，被告乙○○因被告丁○○已取得己○○同意出售之同意書，居於債權已可確保（均登記為永昌公司所有），且雙方
      合作之氣氛，因而亦同意出售Ａ２６，並於事後再會帳，亦無可厚非。自不能
      因Ａ２６之入帳方式與合作前已整批交付永昌公司作帳之Ｂ３入帳方式不同，
      即認被告乙○○有意圖圖利自己或被告丁○○而損害永昌公司之行為。
（九）而起訴書認定：「民事上之買賣關係特別是不動產買賣關係，因事關重大財
      產法益，買賣雙方往往先以書面契約詳為確認買賣雙方之買賣條件、付款方式
      及字字斟酌相關權利義務關係後，始放心為不動產所有權之移轉登記。然而己○○於八十六年四月十五日與永昌公司訂立具有信託登記精神之合作建屋協議
      後，相隔四日即八十六年四月十九日即將供作「新市黃金城」建地之四十筆土
      地移轉登記在永昌公司名下，但雙方訂立不動產買賣契約之時點卻遲至八十六
      年四月二十六日始進行。且依永昌公司八十六年四月二十三日第七屆第二次董
      監事會議會議紀錄中，臨時動議第一案，以及永昌公司八十六年四月二十一日
      之「新市黃金城開發案審查小組會議資料」，均載永昌公司之預期利潤為一千
      五百萬元，與合作協議書之意旨相同。被告甲○○於本案八十七年十二月十八
      日之訊問中，關於四月十五日簽合作協議書至四月二十六日簽買賣契約過程中
      ，亦回答其間雙方關係並無轉變，只是轉變為要有買賣行為。是由時點之相互
      關係及契約內容之延續性判斷，足認當事人雙方間，並非單純之不動產買賣關
      係，被告與永昌公司間之不動產移轉登記，並非基於八十六年四月二十六日之
      買賣契約，而是延續八十六年四月十五日合作協議書精神所為之後續行為，而
      該合作協議書之精神已以同年四月二十六日之買賣契約書及預定買回契約書延
      續，但為符合公司法規定而隱藏其真正內容。穩達公司與永昌公司間之不動
      產移轉登記及起造人變更登記，【實質上具有類似信託擔保之性質】，如前所
      述，穩達公司與永昌公司間並非單純之民事買賣關係，而探求穩達公司與永昌
      公司合作協議之內容及實質精神，雙方在「對外關係」上固然建構有不動產買
      賣法律關係之形式，然而由前揭合作協議書之精神以觀，「對內關係」上被告
      自始未有放棄此一建售房屋方案之意思，雙方當事人內部關係上，被告且【有
      以該不動產登記作為類似信託擔保之意思】。此由證人即建地地主蘇思齊於該
      署八十七年度偵字第三八二七號偵查案偵訊中證稱：「己○○是後來蓋房子資
      金不足，買賣是為擔保之用」等語；永昌公司方面於該案中所提出之證人高永
      富於偵訊時證稱：「因為名義上不動產登記在永昌公司名下，穩達公司無法處
      理，所以穩達公司仍以永昌公司名義對外銷售，而內部上他們雙方有一個附買
      回之協議」等語；被告丁○○供稱：「關於合作協議書後之三份合約書係因我
      們談合作，自己需有保障，後面三個契約是承接先前之契約，合作合約書之精
      神還在」等語；乙○○於前案偵訊中指稱：「被告與永昌公司之所以沒有委託
      契約只有一紙委託書，係因己○○仍預定要將上開不動產買回」，而依預定買
      賣契約之內容，第二條後段「餘款一億五千五百五十萬元扣除前向銀行辦理之
      貸款新台幣五千五百萬元正，尾款新台幣一億五十萬元正，於辦妥產權移轉及
      分戶貸款後，由銀行貸款專戶撥付清楚。」，其他特約事項中規定：「甲（永
      昌公司）乙（穩達公司）雙方同意，本預定買賣契約簽訂後，至建物興建完成
      ，分戶貸款前，【甲方得出售房屋予承購戶並簽約及收取房屋款】，但其【總
      銷售金額應自本約總價款中扣除】：：」，【永昌公司得出售建屋】：：」。
      由上開證人之證述及雙方約定「買賣契約簽訂後，至建物興建完成，分戶貸款
      前，永昌公司得出售房屋予承購戶並簽約及收取房屋款」，足見穩達公司與永
      昌公司間之不動產移轉登記及起造人變更登記，為上開起訴書所認定【實質上
      具有類似信託擔保之性質】，而由起訴書所引用高永富於偵訊時所為：「穩達
      公司仍以永昌公司名義對外銷售」之證詞，足見雙方亦有穩達公司可繼續銷售
      房屋之共識。
（十）公訴人雖認：所謂委託穩達建設己○○出售之不動產總數高達四十筆土地及三
      十八戶透天房屋，不僅未詳細約定委託契約內容釐清權義關係，甚且連最基本
      之委任契約形式均未具備，竟僅有永昌公司單方出具草草數字之委任書充數。
      認該委任書之作用充其量僅係提供當事人雙方在合作建屋售屋之過程中因登記
      名義為永昌公司所造成技術上及作業上需求，雙方應係根據基本規範之「合作
      協議書」進行上開手續，當事人雙方間實質上應【非存有委任契約關係】：：
      」。然衡情雙方合作時，永昌公司為房屋及土地之名義人，然永昌公司雖為名
      義上所有權人，惟實際上合作之真意乃在建屋完成時由穩達公司提供人頭來貸
      款，所得款項入永昌公司戶頭扣除必要成本及應得利潤後，餘額才歸穩達公司
      。因而理論上穩達公司不得隨便出售建屋，否則若建好之房屋可任由己○○銷
      售，則永昌公司焉有保障？反之若建屋可任由永昌公司銷售，則穩達公司又有
      何保障？然建屋之意本在出售，尤其越快出售越好，乃眾所週知之事。而己○○為穩達公司負責人，又係在地人，因而永昌公司同意己○○可先行出售建屋
      ，乃可理解。然由己○○自承：「永昌與我有默契，我【賣了之後再來對帳】
      ，我這裡還有我與他對帳的資料」等語（參見上開筆錄），顯見雙方有可由己○○先銷售之【默契】，而名義上既然建屋均為永昌公司所有，則己○○與永
      昌公司間應存有售屋委託契約關係（否則己○○焉有自承：「永昌與我有默契
      ，我賣了之後再來對帳」等情），因而己○○於偵查中否認有收受有永昌公司
      所出具之單方委任書，陳稱：該委任書係永昌公司單方面虛制作者等語，應係
      誤導檢察官辦案而為之供詞。
（十一）起訴書載明：檢舉人己○○所提供其與丁○○之電話錄音帶內容，「有丁○○先生向檢舉人表示此一千萬元係為支付王總經理之款項」，另在穩達公司
        董事長己○○與王總經理之談話錄音中「己○○曾向王總經理說明此筆交易
        之佣金，將以其個人名義簽發之支票給付丁○○及丁○○可向永昌公司領取
        投資利潤之８％作為佣金等等談話內容」，【認被告乙○○對此私下佣金知
        情】。然縱被告乙○○知悉被告丁○○私下收受佣金，亦係被告丁○○與己○○之間之協議，並不能因此即認被告乙○○與丁○○有共同收佣金之犯意
        聯絡。況己○○原先已稱丁○○佣金【由其開票】，兩人後面對話中己○○
        亦告訴乙○○已給丁○○利益，且強調利益僅撥給丁○○，足見此段丁○○
        無報酬之話語，係己○○自己所言，與事實不符（參見理由第四項第三款）
        ，且並無任何事證足以證明被告乙○○對此私下佣金知情，因而公訴人認被
        告乙○○並未質疑丁○○索取佣金總價１％的事情，更推測被告乙○○與穩
        達公司之間除永昌正常的合約外，另有私密之交易，尚無足採。
（十二）徵之上述各情，可得而知：(1)穩達公司己○○同意支付被告丁○○與永昌公
        司可取得之利潤間存有一千萬元之差價。(2)丁○○與己○○確實有約定以Ａ
        ２６、２７由丁○○出售，抵充一千萬元之酬金。(3)丁○○與己○○交談，
        丁○○中確有提及：「現在總仔常在唸，我沒有趕快處理理！我也不好意思
        」，己○○有回應：「不是要把總仔這些錢，不是不要給他」等語。(4)己○○與乙○○之交談中，乙○○所言「咱們的代誌（事情），咱們知道就好，
        咱們不用去講」應係指施工品質不好其等知道就好，不必要喧染，以免對銷
        售不利。(5)Ａ２６戶與Ｂ３戶入帳之根基並不同等情，不能因Ａ２６未即時
        入帳即認被告乙○○等有背信的行為。(6)被告乙○○居於整體考量，同意丁○○先行處分Ａ２６，俟結算時再一併清算，應無不法。(7)被告乙○○事後
        不顧情面，積極對己○○提起訴訟。而上開各情，則以(3)丁○○與己○○交
        談中，丁○○確有提及：「現在總仔常在唸，我沒有趕快處理理！我也不好
        意思」，己○○有回應：「不是要把總仔這些錢，不是不要給他」等語，較
        值深究：先回顧此段對話：
        「丁○○說：我現在要趕快處理！現在總仔常常在唸，我沒有趕快處理理！
                    我也不好意思，我們說正經的。
          己○○說：還有一點，我與你爭執的這些，不是要把總仔這些錢，不是不
                    要給他。
          丁○○說：我知道啦，這是一個責任問題，對不對，我沒有這麼外行。」
            由上開錄音內容可推測己○○所謂「不是要把總仔（被告乙○○）這些
            錢，不是不要給他」，所謂【給被告乙○○之錢】，可能為：真正要
            給付乙○○之回扣（酬金）。被告丁○○向己○○佯稱乙○○要回扣
            ，因而己○○提及乙○○之錢。總仔這些錢，代表永昌公司的錢，因
            丁○○係透過乙○○洽談，因貸款不順，被告乙○○一直要被告丁○○
            趕快解決貸款的錢，所以丁○○聲明「現在總仔常常在唸，我沒有趕快
            處理理！我也不好意思，我們說正經的。」，而己○○說：「不是要把
            總仔這些錢，不是不要給他。」時，被告丁○○亦不以為意。經查：
    (1)若謂「總仔這些錢」指要給被告乙○○的錢，則應指丁○○出售Ａ２６、２７
      的房子係要給被告乙○○之酬勞。然己○○與乙○○之錄音既然在己○○與丁○○對話之後，而己○○與丁○○之對話既然一直強調有關Ａ２６、２７之銷
      售增加其困擾，如己○○知悉（或有協議）被告乙○○可得酬金一千萬元，則
      為何己○○接著打電話給乙○○之長時間對話中，卻無隻言片語提及有關丁○○Ａ２６、２７之銷售增加其困擾之事，反而己○○係一再埋怨丁○○不願配
      合施工？更何況若被告乙○○所言「咱們的代誌（事情），咱們知道就好，咱
      們不用去講」係指酬金（即Ａ２６、２７之出售），己○○焉未順勢提起有關
      丁○○Ａ２６、２７之銷售增加其困擾之事？參照己○○與丁○○及己○○與
      乙○○之對話，明顯可窺得【己○○不知道或不敢提及有關乙○○酬金之事】
      。而：
      若己○○不知道有關乙○○酬金之事，則所謂「總仔這些錢」當指要給被告
        乙○○所負責永昌公司的錢。
      而若係己○○不敢提及有關乙○○酬金之事，則以己○○刻意錄音的習性，
        焉有不敢提及之理？何況乙○○自己已說出「咱們的事情」（設若此指乙○○之酬金），己○○又豈有不趁勢提及之理？
          由上述分析，若非己○○與乙○○間根本無所謂一千萬元酬金（或回扣）
        之約定，就是丁○○雖有與己○○約定要出售房屋給乙○○充當酬金，但丁○○有要求己○○不要在乙○○面前提及此事。若告訴人己○○與乙○○間
        根本無所謂一千萬元酬金之約定，則告訴人若非故意攀誣被告乙○○，就是
        己○○不願給付丁○○巨額佣金，因而設詞抵賴。而若係丁○○有要求己○○不要在乙○○面前提及此事，則應係丁○○為圖得鉅利而訛騙己○○。然
        不管何種情況，酬金（或佣金、回扣）與被告乙○○均無涉。
    (2)若謂「總仔這些錢」指要給被告乙○○的永昌公司。依當時永昌公司急於結案
      之情況以觀，似非無因，然又無法解釋己○○與丁○○間上開甚為曖昧話語的
      對話。
    (3)綜上，不管係上述何種情況，均無法證明被告乙○○與告訴人己○○間有酬金
      的約定。
（十三）再者，設若被告乙○○果有如告發人己○○所指訴係於八十六年四月九日即
        索取一千萬元不法利益，並於同年四月十五日於永昌公司會議室內談妥由告
        訴人支付該一千萬元，衡情於己○○八十七年間一再向中國國民黨投資事業
        管理委員會投書檢舉將此事曝光後，被告乙○○見東窗事發豈有不急著找告
        訴人和解以求封口之理，卻反而對己○○主動索求金錢極為反感，甚於控股
        之啟聖實業股份有限公司八十八年四月間協調永昌公司贈與穩達公司「新市
        黃金城」七戶房屋為與己○○和解條件後，被告乙○○更是大表不滿，認不
        應屈就己○○無理要求，亦有被告乙○○致啟聖公司函件及啟聖公司回函影
        本各一份附卷可憑，此與事理已極端不合。況己○○先於偵查中稱：「乙○○四月初至銀行了解我授信，再由丁○○與我談，所以授權書在八十六年四
        月十二日簽的，而乙○○叫我隱藏一千萬元，所以這一千萬元是我們三人一
        起講的」（參八十七年十二月十八日偵查筆錄），繼於原審八十八年十一月
        十七日卻稱：「當初是乙○○及甲○○二人以私人名義跟我承攬新市黃金城
        ，不是以永昌公司名義，在八十六年四月十五日簽承諾書及協議書，同日與
        乙○○簽署給付乙○○一千萬元的傭金契約．．當初在場只有被告等三人無
        其他人」，八十九年十月十三日稱：「（與你談的一千萬元傭金，是在何時
        談的？）八十六年四月十五日當天簽訂合作協議書當天即已談妥一千萬元是
        要給乙○○，合作協議書是在台北市○○路二三二號十一樓，乙○○辦公室
        簽的，當時被告三人及郭明川在場」、「（要求一千萬元的傭金，是何人？
        ）是乙○○，甲○○沒有開口說，但人有在場，私下他們如何分我不清楚」
        ，於本院審理時詢及上情又改口稱：「（你有無直接與乙○○接觸過？有無
        說明或暗示一千萬元的事？）有，八十六年四月九日乙○○下來看土地，我
        們在中國企業銀行的經理室，經理那時不在，談一千萬元回扣時只有我與乙○○、丁○○三人在經理室等經理回來時談的，沒有其他人知道這事」（參
        見本院九十年二月二十日訊問筆錄），就被告乙○○與告訴人己○○合意私
        下收取一千萬元傭金之時地，前後所稱並不相符，甚至己○○與乙○○之談
        話卻絲毫不提起其等有一千萬元協議等情。況證人郭明川業於原審證稱：「
        （是否參與興建新市黃金城方案？）有，我有參加協議書的簽訂，因為我是
        開發部門的主管．．」、「（簽訂協議書當天有多少人在場？）在場的有告
        訴人、丁○○、乙○○。乙○○有在場一陣子，印象中甲○○不在場」、「
        在四月二十六日有簽訂正式的協議書，有效時間在四月三十日．．我補充說
        明四月十五日我與告訴人及丁○○才把合作事宜敲定」，顯然告發人己○○
        稱被告甲○○因訂約時在場而事先知有一千萬元價差，應為誣攀之詞。而被
        告乙○○八十六年四月十五日訂立協議書時雖曾在場，惟無證據證明其於洽
        談合作細節之際即知有該一千萬元價差存在並有意據為己有。且私自賺取該
        一千萬元價差，關係個人私德形象及利益分配，縱使被告至愚，亦無可能於
        部屬面前公開議論徒增流言，顯見己○○所謂與被告乙○○當面有過一千萬
        元佣金的協議，顯屬無稽。又告訴人固以其所有四十筆土地為興建「新市黃
        金城」三十八戶集合式住宅基地，惟該土地業向台南市第五信用合作社抵押
        貸款伍仟伍佰萬元，由永恆營造承攬興建地上物至三樓主結體部分總工程款
        一千三百九十七萬元亦分文未付，另欠被告丁○○代墊工程款三百六十四萬
        元及水電工程款八十七萬元，均於永昌公司承續興建後全數清償並支付至興
        築完工後所有費用，此為告訴人所不爭。衡情，告訴人非但未有任何損失，
        反而藉與永昌公司和解條件，取得七戶房屋，並免除其預收及私收之售屋款
        九百十六萬元返還義務，亦有八十八年四月七日永昌公司與穩達公司協商備
        忘錄附卷足參，足見告訴人非但因此合作案使公司在房地產普遍不景氣中，
        不致倒閉，更獲得利益達三千餘萬元。徵之上情，若謂被告乙○○與己○○
        有一千萬元酬金之協議，委實不可思議。
（十四）綜上所述，足見被告乙○○與告訴人己○○間並無酬金（或佣金、回扣的約
        定）。而被告乙○○認永昌公司債權可確保之情形之下，讓Ａ２６出售而未
        先行入帳，亦無不法之可言，已如前述。是公訴人認被告乙○○有與己○○
        事先約定取得Ａ２６、２７房地的權利，使永昌公司只實質取得一千五百萬
        元之利潤，而觸犯背信永昌公司之犯行，應屬不能證明。況若被告乙○○有
        與己○○約定取得佣金而對永昌公司背信，告訴人為何卻非係同案之共犯，
        亦無法令人理解，亦見被告乙○○並無不法背信永昌公司的行為。
（十五）末按，被告乙○○與告訴人己○○間並無酬金之約定，如前所述。而被告丁○○出售Ａ２６房地所得並無證據足資證明有分文由被告乙○○收受，此觀
        丁○○銀行帳單、取款憑條及相關銀行來函自明（附於本院卷一五０至一七
        ０頁）。被告既未收受告訴人酬金，自無為穩達公司執行任務之義務，因而
        其本著永昌公司的權益對穩達公司行使權利，自無背信之可言，此不待言。
        此外，復查無任何積極證據足以證明被告乙○○有對永昌公司、穩達公司背
        信的行為，是被告乙○○並無被訴上開背信之行為，應足認定。
Ｂ、被告甲○○部份：
（一）本件告訴人己○○係於八十六年三月份其所經營之穩達公司因無資金支付營造
      商工程款致整個「新市黃金城」案場全面停工即將破產之際，授權丁○○於二
      千五百萬元範圍內代為尋覓合作對象承接該案場以繼續施作完工出售，同時許
      諾其以三十八戶房屋總價二億三千萬元之百分之一為佣金，丁○○於取得授權
      後即積極與多家公司洽商，在無具體成果後才將整個合作方案交予永昌公司評
      估，案經永昌公司開發部門主管郭明川及承辦人員莊季芳南下勘查搜集資料後
      做成報告，預計永昌建設取得分戶貸款後扣除所有發生成本及固定利潤一千五
      百萬元後，所剩餘額由穩達建設收回，投資報酬率達百分之五六．一四，為一
      可行投資，依程序由董事會決議報請控股之啟聖公司核備後方與穩達公司為實
      質合作，此有投資評估報告會議資料在卷可憑。而被告甲○○此時並未參與整
      個合作案進行，係由總經理即被告乙○○依分層授權各單位主管進行評估，因
      而公訴人認被告甲○○知悉丁○○居間仲介時有隱藏一千萬元利潤，並無證據
      足以證明，顯屬臆測之詞。
（二）又本件高裕超等七人原向穩達公司買受新市黃金城案場Ａ１、Ａ２、Ａ３、Ａ
      ７、Ａ２０、Ａ２８、Ｂ３、Ｂ６等八戶房屋，嗣永昌公司八十六年四月間與
      穩達公司合作後，該等住戶即與永昌公司換約，待整批案場興建完工取得使用
      執照，亦由永昌公司直接過戶予其等承購戶。又合作方案係由永昌公司出資將
      該案場僅興建至三樓結構體之建物三十八戶全數買入，故穩達公司應將部分已
      收入之八戶屋款回補永昌公司，該八戶分屋貸款撥貸後永昌公司亦應一併入帳
      。另餘三十戶房屋因未實際售出，按約定己○○應於整批案場完工後一次提供
      三十位人頭名單供永昌公司向銀行申請分戶貸款，俟核貸金額撥入永昌公司戶
      頭扣除必要成本及應得利潤後餘額歸穩達公司。因此三十戶並未如同前開實際
      已售八戶般有簽約金及定金可讓公司入帳，故待整批分戶貸款下來後才可一次
      認列登帳。而己○○同意交丁○○處分之Ａ２６房屋，因於永昌公司完工辦理
      分戶貸款時才提出要求永昌公司配合過戶，並提出己○○簽具之同意書、承諾
      書為憑，經向己○○求證屬實，且其提供之人頭戶名單中有關Ａ２６、Ａ２７
      及Ａ２９等三戶房屋並未如同其他二十七戶未實際售出房屋般詳列登記名義人
      供永昌公司為房屋買賣公證，向銀行申請貸款。被告乙○○當初為履行與穩達
      公司間之合作方案，考量整個案場已全數峻工，預期分戶貸款核撥下來後合作
      關係即將結束，且餘屋核貸價值足以擔保永昌公司付出金額及利潤，既然己○○同意預先處分即將取回之房屋，被告乙○○似無不同意之理，因此將Ａ２６
      戶過戶梁峻逢，待其他房屋銀行貸款下來時再一併同己○○結算，此部份並無
      不法，已如前述。而因該Ａ２６房屋與己○○先前售出之八戶房屋處理程序不
      同，該八戶房屋已實際售出登帳，故該八戶分戶貸款撥貸後永昌公司務必入帳
      ，而丁○○私下出售之Ａ２６房屋則與其餘二十九戶餘屋同，原即規劃於完工
      後一併以己○○指定方式由其取得最終處分權，永昌公司則藉此收回投入成本
      及預定之一千五百萬元利潤，於雙方合作關係尚稱良好之八十六年底、八十七
      年初，永昌公司皆依約履行施工及辦理銀行貸款程序義務，將其中Ａ２６房屋
      過戶予梁峻逢，所收款項亦由丁○○取走處分，不過配合己○○與丁○○間之
      約定而行。參以證人戊○○即永昌公司會計於本院亦證稱：「（問：是否等每
      個房子全部賣完才入帳或是收到錢就開始入帳？）不是。會計做帳是只有一套
      ，這個案子有一個不一樣點，假如房子八十六年就完工了，這個時候是全案出
      清給穩達公司己○○這邊預定的買賣對象，當初他也有預售，我們是一次作全
      案的結清，等於一次就會入帳，但是事發之後合作關係破裂，就不能按原本的
      方式，就必須有賣，收了就入帳，後續都是這個處理方式，Ａ２６也是這個樣
      子」、「（問：為何己○○已經賣掉的八戶要先入帳？）預售合約裡面有寫全
      案是一次課稅，但是當時已經知道有預售戶，而且我們有換約，業務單位給我
      的資料，如果已經簽訂了合約，我們會照著合約入帳的原則科目是什麼，合約
      裡面有預收的話要從後收的價款當中扣除，我們入帳是依據業務單位他們收的
      支票或者是現金入帳」等語。顯見被告乙○○、甲○○容許Ａ２６過戶（移轉
      登記），並無故為損害永昌公司利益之意，更無法預料因己○○提供之人頭戶
      信用不佳，致無法通過銀行徵信順利核貸所引發之一連串風暴。
（三）至於被告乙○○同意並指示甲○○依丁○○要求將登記於永昌公司名下之Ａ２
      ６戶房地過戶予梁峻逢，該戶貸款四百萬元未隨即入帳，不過考量全案已經完
      工，依約即將三十八戶房地一次賣回穩達公司，採完工入帳方式，且雙方合作
      關係尚未破裂，又經己○○同意，永昌公司同意過戶不過代告訴人履行契約義
      務，並無違反公司記帳慣例。況被告乙○○、甲○○八十六年十二月份同意依
      己○○意願先將Ａ２６戶房地移轉登記予梁峻逢時，登記於永昌公司名下尚有
      三十七戶房地，總價值約有二億三千餘萬元（依告訴人自估），扣除告訴人與
      永昌公司合作前已售八戶其先收之八百二十六萬元，仍有二億餘元市值，雖因
      告訴人提供之人頭戶信用有問題致無法辦妥分戶貸款以將登記於永昌公司名下
      之房地賣回穩達公司，惟仍得以實際銷售獲利，該批房地價值並不會因乙○○
      同意將Ａ２６過戶而貶損，永昌公司預計取回之一億五千五百萬元營建費用，
      代墊款項及投資利潤仍得確保，並無損害。
（四）綜上所述，足見被告乙○○並無背信永昌公司以圖私人利益之不法意圖。被告
      乙○○之所以同意將Ａ２６戶過戶予案外人梁峻逢亦有其時空背景，此觀上開
      之說明甚明，要不能以過戶後因告訴人無法履行提供名義辦理分戶貸款義務致
      合作關係生變，不能順利依約結案等情，即認被告乙○○此舉有害於永昌公司
      利益。而被告甲○○當時僅為永昌公司財務經理，其於永昌公司與穩達公司合
      作前期未曾參與磋商，八十六年四月十五日亦未出席簽訂協議，尚不能僅因被
      告乙○○權衡輕重後，同意將Ａ２６戶過戶予案外人梁峻逢，及在丁○○出售
      所得未會算前，未先入帳，即認被告甲○○與被告乙○○有不法違背永昌公司
      託付之任務。
（五）至於有關背信穩達公司部分，因被告甲○○為受永昌公司而非穩達公司委任處
      理事務之人，其無背信穩達公司之可能，更不待言。
Ｃ、被告丁○○部份：
（一）公訴人認定被告丁○○背信，乃認為被告乙○○有與告發人己○○約定一千萬
      元之酬金，只讓永昌公司取得一千五百萬元之利潤，而被告丁○○與被告乙○○犯意之聯絡，因而認為被告丁○○亦犯背信永昌公司之罪。又被告為受穩達
      公司委託處理事務之人，其於穩達公司無法取得貸款時，卻與被告乙○○、甲○○基於共同犯意之聯絡，由永昌公司對穩達公司訴訟，致穩達公司喪失利益
      ，因而認丁○○對穩達公司亦背信。然被告乙○○並無與告發人己○○約定一
      千萬元之酬金，已如前述，因而被告丁○○並未對永昌公司背信，自不待言。
      又被告乙○○為永昌公司之總經理，其為保障永昌公司權益，因而對穩達公司
      興訟，不僅表明其未自己○○收受任何好處或由丁○○出售Ａ２６房屋款取得
      任何價款，且為其分內應做之事（否則豈非對永昌公司背信），因而被告乙○○並未對穩達公司背信，亦不待言。
（二）復按刑法第三百四十二條第一項之背信罪，必須違背任務之行為，具有為圖取
      不法利益，或圖加不法損害之意思，為構成要件，若本人利益之受損害，乃基
      於正當原因，並非不法，則因缺乏犯罪意思要件之故，即難律以本罪（最高法
      院五十三年度台上字第二四二九號判例參照）。經查：穩達公司所提出之分戶
      貸款戶中，確實有人頭如黃長富、黃冠誠、莊正勳，並有其親友如蕭貴蘭等，
      顯然是人頭，此有被告等提出之穩達公司提供之貸款名單及黃長富、黃冠誠、
      莊正勳人頭支票案剪報附卷可稽。故而中國國際商業銀行台南分行、華南商業
      銀行永康分行、中興商業銀行台南分行、大安商業銀行永康分行、中華商業銀
      行三重分行先後拒絕大部分之分戶貸款。又證人華南銀行永康分行承辦人李宗
      憲證稱：「申請書上筆跡有數份相同，且貸款金額過高，資料由蕭貴蘭拿過來
      ，她是逾期戶，經我們討論後，不承接。」；證人中興商業銀行承辦人李淑娟
      稱：「我們是由中興商業銀行大安分行轉介，是甲○○與我們接洽，送件約十
      戶，先行對保，我們發現來的人大部分都認識，經調查可能人頭戶，且同業中
      華商業銀行三重分行與我們核對資料，有多家承購資料相同，所以我們認為風
      險大，而沒有承作。」；證人中國銀行台南分行承辦人徐國哲證稱：「去年底
      穩達公司與我們接洽，某種原因，可能是土地融資無法作，而轉出，事後房子
      蓋好後，穩達公司又來找我們作分戶貸款，經篩選後，只做兩戶，而穩達公司
      與永昌公司各送一份名單。永昌公司是王經理來接洽。我們先對保，發現有部
      份是穩達公司員工，經篩選後只剩下兩戶，一戶是高裕超，一戶是梁峻逢，高
      裕超是兩份名單都有，梁峻逢是丁○○提供。」；證人大安銀行永康分行承辦
      人馮俊仁證稱：「經丁○○送來影印資料要申請貸款，我們經實際查看評估。
      而在八十七年二月底或三月初，永昌公司告訴我們此案暫緩。他是直接找我們
      ，後來沒辦成。」；證人中華商業銀行三重分行承辦人黃川益證稱：「去年十
      一月與我們接洽，十二月份我們確定要做，在十二月底，我們來評估鑑價，在
      八十七年鑑價報告出來，我們告訴他們可貸七成貸款，他們要九成，而沒談成
      。」等語，另中國商銀台南分行副理陳美吟亦證稱穩達公司第一次及第二次提
      供之客戶名單相差太多，己○○【亦承認第一次名單係隨便提供的】。因此銀
      行對此生疑，致不為貸款，並非被告乙○○等後來完全未為分戶貸款之協助。
      徵之上情，足見本件所以無法取得貸款，【應可歸責於告發人己○○】。而被
      告丁○○對永昌公司既無約束力，因而永昌公司對穩達公司興訟，自非被告丁○○所得處理或解決，因而就此而言，被告丁○○對穩達公司亦無背信之可言
      。（至於被告丁○○是否有與己○○約定一定可以取得貸款或保證永昌公司不
      會處理興建之房屋，使己○○陷於錯誤，因而許以鉅額酬金，則非本院所得審
      究）。
（三）至於由上開所述，已知穩達公司己○○同意支付被告丁○○與永昌公司可取得
      之利潤間存有一千萬元之差價。而被告丁○○與己○○確實有約定以Ａ２６、
      ２７由丁○○出售，抵充一千萬元之酬金，此為兩造所不爭。而公訴人及原審
      認被告丁○○有背信之犯行，係因被告丁○○與告訴人己○○之交談中，被告
      丁○○有隱喻為被告乙○○出售Ａ２６、２７充當酬金之暗示，即其兩人有如
      下之對話：
      「丁○○說：我現在要趕快處理！現在總仔常常在唸，我沒有趕快處理理！
                我也不好意思，我們說正經的。
        己○○說：還有一點，我與你爭執的這些，不是要把總仔這些錢，不是不要
                  給他。
        丁○○說：我知道啦，這是一個責任問題，對不對，我沒有這麼外行。」
          由上開錄音內容可推測己○○所謂「不是要把總仔（被告乙○○）這些錢
      ，不是不要給他」，所謂【給被告乙○○之錢】，可能為：真正要給付乙○○之回扣（酬金）。被告丁○○向己○○佯稱乙○○要回扣，因而己○○提
      及乙○○之錢。總仔這些錢，代表永昌公司的錢，因丁○○係透過乙○○洽
      談，因貸款不順，被告乙○○一直要被告丁○○趕快解決貸款的錢，所以丁○○聲明「現在總仔常常在唸，我沒有趕快處理理！我也不好意思，我們說正經
  的。」，而己○○說：「不是要把總仔這些錢，不是不要給他。」時，被告丁○○亦不以為意。經查：
    (1)若謂「總仔這些錢」指要給被告乙○○的錢，則應指丁○○出售Ａ２６、２７
      的房子係要給被告乙○○之酬勞。然己○○與乙○○之錄音既然在己○○與丁○○對話之後，而己○○與丁○○之對話既然一直強調有關Ａ２６、２７之銷
      售增加其困擾，如己○○知悉（或有協議）被告乙○○可得酬金一千萬元，則
      為何己○○接著打電話給乙○○之長時間對話中，卻無隻言片語提及有關丁○○Ａ２６、２７之銷售增加其困擾之事，反而己○○係一再埋怨丁○○不願配
      合施工？更何況若被告乙○○所言「咱們的代誌（事情），咱們知道就好，咱
      們不用去講」係指酬金（即Ａ２６、２７之出售），己○○焉未順勢提起有關
      丁○○Ａ２６、２７之銷售增加其困擾之事？參照己○○與丁○○及己○○與
      乙○○之對話，明顯可窺得【己○○不知道或不敢提及有關乙○○酬金之事】
      。而：
      若己○○不知道有關乙○○酬金之事，則所謂「總仔這些錢」當指要給被告
        乙○○所負責永昌公司的錢。
      而若係己○○不敢提及有關乙○○酬金之事，則以己○○刻意錄音的習性，
        焉有不敢提及之理？何況乙○○自己已說出「咱們的事情」（設若此指乙○○之酬金），己○○又豈有不趁勢提及之理？
          由上述分析，若非己○○與乙○○間根本無所謂一千萬元酬金（或回扣）
        之約定，就是被告丁○○雖有與己○○約定要出售房屋給乙○○充當酬金，
        但丁○○有要求己○○不要在乙○○面前提及此事。若告訴人己○○與乙○○間根本無所謂一千萬元酬金之約定，則告訴人若非故意攀誣被告乙○○，
        就是己○○不願給付丁○○巨額佣金，因而設詞抵賴。而若係丁○○有要求
        己○○不要在乙○○面前提及此事，則應係丁○○為圖得鉅利而訛騙己○○
        。然不管何種情況，酬金（或佣金、回扣）與被告乙○○均無涉。
    (2)若謂「總仔這些錢」指要給被告乙○○的永昌公司。依當時永昌公司急於結案
      之情況以觀，似非無因，然又無法解釋己○○與丁○○間上開甚為曖昧話語的
      對話。
（四）徵之上情，足見所謂「總仔這些錢」，若指要給被告乙○○所負責永昌公司的
      錢，則以己○○刻意錄音的習性，焉有不敢提及之理？何況乙○○自己已說出
      「咱們的事情」（設若此指乙○○之酬金），己○○又豈有不趁勢提及之理？
      由上述分析，若非己○○與乙○○間根本無所謂一千萬元酬金（或回扣）之約
      定，就是被告丁○○雖有與己○○約定要出售房屋給乙○○充當酬金，但丁○○有要求己○○不要在乙○○面前提及此事。若告訴人己○○與乙○○間根本
      無所謂一千萬元酬金之約定，則告訴人若非故意攀誣被告乙○○，就是己○○
      不願給付丁○○巨額佣金，因而設詞抵賴。而若係丁○○有要求己○○不要在
      乙○○面前提及此事，則應係丁○○為圖得鉅利而訛騙己○○。然不管何種情
      況，酬金（或佣金、回扣）與被告乙○○均無涉。而若謂「總仔這些錢」指要
      給被告乙○○的永昌公司。依當時永昌公司急於結案之情況以觀，似非無因，
      然又無法解釋己○○與丁○○間上開甚為曖昧話語的對話。因而可窺知己○○
      與丁○○間有某種默契，甚至被告丁○○有給予己○○某種保證，致使己○○
      陷於錯誤許以一千萬元之酬金，因而造成告發人己○○至今心理不平衡，因被
      告丁○○縱有詐騙己○○之行為，亦因與起訴之基本事實不同，本院亦不能加
      以審究，附為敘明。
五、綜上各情，相互參酌。本件確有己○○同意給付之酬金與己○○同意給付予永昌
    公司之酬金間有一千萬元之價差，以及嗣後被告丁○○出售Ａ２６房屋時，永昌
    公司同意其過戶，但出售款未立即入帳，以及己○○與丁○○之對話有提及「總
    仔的錢」、己○○與乙○○之對話有提及「咱的代誌（我們的事情」之事實。然
    因告發人即穩達公司代表人與被告乙○○、被告丁○○之電話錄音帶，因未提出
    原始母帶供鑑定，且錄音品質有疑義，依證據法則應不能充當證據。而本件有關
    之酬勞一千萬元，係以Ａ２６、Ａ２７二棟房屋抵償佣金，上開一千萬元佣金是
    應為丁○○個人之佣金，並無事證足以證明被告乙○○與被告丁○○及告發人己○○有謀議於本件永昌公司與穩達公司之合作案中收受一千萬元之酬勞。又被告
    乙○○同意丁○○出售之Ａ２６房屋可以過戶，且未先入帳，待日後會算，依當
    時之時空背景，亦無不法之可言，甚至依己○○所提出之錄音帶，亦無法證明被
    告乙○○與己○○間有酬金之協議。加以本件貸款之所以無法取得，係可歸責於
    告發人己○○自己之過失，而被告乙○○維護永昌公司之權益，亦為其職責所當
    為，凡此等情，均見被告乙○○並未背信永昌公司或穩達公司。而被告丁○○、
    甲○○自亦無與乙○○基於共同犯意之聯絡，背信永昌公司或穩達公司。因而足
    認被告乙○○、丁○○、甲○○並無上述背信之犯行，被告三人被訴背信之罪，
    尚屬不能證明。原審遽認被告有背信之罪，並加以論罪科刑，容有未洽。被告乙○○、丁○○、甲○○上訴意旨，指摘原判決採證不當，否認其有犯罪，為有理
    由，自應由本院將原判決撤銷，改諭知被告乙○○、丁○○、甲○○無罪之判決
    。至於被告丁○○是否有與己○○約定一定可以取得貸款或保證永昌公司不會處
    理興建之房屋，使己○○陷於錯誤，因而許以鉅額酬金，是否牽涉詐欺，則非本
    院所得審究，亦附為記明。
據上論結，應依刑事訴訟法第三百六十九條第一項前段、第三百六十四條、第三百零
一條第一項，判決主文。
本案經檢察官羅清溪到庭執行職務。
中    華    民    國      九十一      年      三      月      二十一    日
                                  臺灣高等法院臺南分院刑事第四庭
                                      審判長法官  陳    義    仲
                                            法官  楊    子    莊
                                            法官  蔡    崇    義
右正本證明與原本無異。
不得上訴。
                                      法院書記官  李    育    儒
中    華    民    國      九十一      年      三      月     二十五     日
